【裁判字號】    95,訴,907
【裁判日期】    951218
【裁判案由】    毒品危害防制條例
【裁判全文】
臺灣臺中地方法院刑事判決               95年度訴字第907號
公  訴  人  臺灣臺中地方法院檢察署檢察官
被      告  甲○○
選任辯護人  陳鎮律師
被      告  乙○○
選任辯護人  林佐偉律師
上列被告因違反毒品危害防制條例案件，經檢察官提起公訴（94
年度偵字第14063號），本院判決如下：
    主    文
甲○○販賣第二級毒品，處有期徒刑柒年陸月。扣案之第二級毒
品ＭＤＭＡ（黃色藥錠部分：淨重壹陸伍點貳陸公克；綠色藥錠
部分，淨重壹零壹點玖捌公克；藍綠色藥錠部分：淨重貳點參伍
公克、藍色藥錠部分：淨重零點貳玖公克；粉紅色藥錠部分：淨
重伍拾點伍玖公克；紅色藥錠部分：淨重零點零柒公克）、含甲
基安非他命及ＭＤＭＡ成分之藥錠（淨重零點參參公克）、固態
Ｋ他命（淨重玖拾玖點捌柒公克）、研磨機上之Ｋ他命少許、盤
子陸個上之Ｋ他命少許、封口袋陸個上之Ｋ他命少許、罐子上之
液態Ｋ他命少許、液態Ｋ他命（壹捌肆點壹貳公克）均沒收銷燬
之；扣案之裝Ｋ他命之盤子陸個、封口袋伍捲、研磨機壹台、封
口機壹台、磅秤壹台、分裝袋壹包、裝有毒品少許之封口袋陸個
、扣案之毒品之包裝塑膠袋均沒收。又連續轉讓第三級毒品，處
有期徒刑伍月，應執行有期徒刑柒年拾月。扣案之第二級毒品Ｍ
ＤＭＡ（黃色藥錠部分：淨重壹陸伍點貳陸公克；綠色藥錠部分
：淨重壹零壹點玖捌公克；藍綠色藥錠部分：淨重貳點參伍公克
、藍色藥錠部分：淨重零點貳玖公克；粉紅色藥錠部分：淨重伍
拾點伍玖公克；紅色藥錠部分：淨重零點零柒公克、含甲基安非
他命及ＭＤＭＡ成分之藥錠（淨重零點參參公克）、固態Ｋ他命
（淨重玖拾玖點捌柒公克、研磨機上之Ｋ他命少許、盤子陸個上
之Ｋ他命少許、封口袋陸個上之Ｋ他命少許、液態Ｋ他命（壹捌
肆點壹貳公克）均沒收銷燬之；裝Ｋ他命之盤子陸個、封口袋伍
捲、研磨機壹台、封口機壹台、磅秤壹台、分裝袋壹包、裝有Ｋ
他命少許之封口袋陸個、扣案之裝有毒品之塑膠袋均沒收。
甲○○被訴製造第三級毒品部分無罪。
乙○○無罪。
    事  實
一、甲○○明知ＭＤＭＡ（學名為亞甲基雙氧甲基安非他命，俗
    稱搖頭丸）及Ｋ他命為列管之第二級、第三級毒品，基於意
    圖販賣而購入之犯意（第三級毒品部分則基於概括犯意），
    於民國（下同）九十四年四月至五月間之某日，受讓綽號「
    阿哲」之成年男子所有之搖頭丸及Ｋ他命一批（黃色藥錠部
    分：淨重一六六點０六公克；綠色藥錠部分：淨重一０二點
    七五公克；藍綠色藥錠部分：淨重三點二二公克、藍色藥錠
    部分：淨重０點五八公克；粉紅色藥錠部分：淨重五一點三
    九公克；紅色藥錠部分：淨重０點二五公克）、含甲基安非
    他命及ＭＤＭＡ成分之藥錠（淨重０點六七公克），連同上
    開ＭＤＭＡ及固態Ｋ他命之包裝袋（大塑膠袋一個、分裝袋
    二個）、封口袋五捲、封口機一台、研磨機一個、磅秤一個
    、封口袋五捲、分裝袋一包，用以抵償其積欠甲○○之債務
    ，於九十四年七月底某日，承前犯意並同時基於意圖施用Ｋ
    他命之犯意，在台中市○○路大都會ＫＴＶ向綽號「小俊」
    之成年男子以新台幣（下同）四萬多元之代價買入一九０點
    二三公克之Ｋ他命，另基於概括犯意，於九十四年六月間至
    九十四年八月間之某二日，在台中市西屯區○○○街五號甲
    ○○住處，無償轉讓第三級毒品Ｋ他命予乙○○二次，一次
    量約二、三粒米粒大，嗣於九十四年八月二十四日晚上六時
    四十五分至九時三十分，在台中市西屯區○○○街五號住處
    及甲○○所使用之Ｘ８─九六九八號（乙○○所有暫時由甲
    ○○使用）之自用小客車內為警搜索查扣上開毒品（包括部
    分毒品之包裝袋）及甲○○所有之用以保存或分裝上開Ｋ他
    命之盤子六個、磅秤一台、分裝袋一包、封口機一台、封口
    袋五捲、研磨機一台及甲○○所有之手機三支（含ＳＩＭ卡
    ）、記事本二本、冷卻劑二罐、乾燥劑三包、吸食器一組、
    皮製盤子一個。
二、案經內政部警政署保安警察局第三總隊報請臺灣台中地方法
    院檢察署檢察官偵查起訴。
    理  由
甲、有罪部分：
一、共同被告對於其他共同被告之案件而言，為被告以外之第三
    人，本質上屬於證人，其他共同被告對其仍享有詰問權。因
    此對其他共同被告案件之審判而言，未使該共同被告立於證
    人之地位而為陳述，逕以依共同被告身分所為之陳述採為不
    利於其他被告之證據，自屬剝奪被告之憲法上所保障之刑事
    被告詰問證人之權利。惟法院若已使該共同被告立於證人之
    地位接受其他共同被告之詰問，則因共同被告業經以證人之
    身分於審判中具結陳述，並給予解釋或否認之機會，而其他
    共同被告亦經給予對該共同被告就此事項詰問之機會，此時
    法官亦能目睹該共同被告陳述之情形，則共同被告先前在司
    法警察詢問時、檢察官偵查中或在審判外向法官所為之陳述
    ，與審判不符時，其先前之陳述具有較可信之特別情況，且
    為證明犯罪事實存否所必要者，參諸刑事訴訟法第一百五十
    九條之一、第一百五十九條之二及大法官會議釋字第五八二
    解釋，並參考美國聯邦證據法第六百十三條（ｂ）但書及日
    本刑事訴訟法第三百二十一條第一項第二、三款之立法例，
    亦得為證據。共同被告乙○○業經本院審理時，使其立於證
    人之地位具結陳述，並給予被告甲○○解釋或否認之機會，
    且亦經給予被告甲○○之選任辯護人對共同被告乙○○詰問
    之機會，則共同被告乙○○在司法警察詢問時、檢察官偵查
    中或在審判外向法官所為之陳述，與審判中不符時，其先前
    之陳述具有較可信之特別情況，且為證明犯罪事實存否所必
    要者，揆諸上開說明，自得採為證據，並不侵害被告甲○○
    之對質詰問權，先此敘明。
二、訊據被告甲○○坦承於上開時地收受綽號「阿哲」之成年男
    子以上開搖頭丸、Ｋ他命，連同封口袋五捲、封口機一台、
    研磨機一台、磅秤一台、封口袋五捲、分裝袋一包等物品用
    以抵償債務及轉讓Ｋ他命二次予乙○○等情不諱，惟矢口否
    認係意圖販賣而受讓上開物品云云，辯稱：上開Ｋ他命、搖
    頭丸係綽號「阿哲」之人欠伊錢暫時放置於伊住處，等到綽
    號「阿哲」之人有錢會再拿回去，伊從未有販賣之意圖云云
    ，惟查：（一）被告甲○○曾於九十四年四月間至九十四年
    八月間將上開綽號「阿哲」之成年男子所交付之Ｋ他命、搖
    頭丸打開，放置於伊所有之盤子上，且將Ｋ他命、搖頭丸從
    住處之地下室搬移至Ｘ八─九六九八號自用小客車內，業據
    被告甲○○自承在卷，而扣案之盤子均驗出有Ｋ他命殘渣，
    業據本院囑託內政部警政署刑事警察局鑑驗，經該局以九十
    五年九月十八日刑鑑字第０九五０一一四七八九號函附鑑定
    書在卷可憑，顯然被告甲○○確曾將Ｋ他命放置於扣案之六
    個盤子上，倘被告甲○○取得上開毒品時係準備隨時讓綽號
    「阿哲」之人贖回，則何以大費週章將上開毒品之包裝拆開
    再放置於盤子上，甚至將毒品從地下室搬移至車上？況毒品
    有潮溼不易保存之問題，綽號「阿哲」之人積欠被告之債務
    既高達六、七十萬元，且經被告甲○○多次催討未果，業據
    被告供明在卷，顯然綽號「阿哲」之人不可能在短期之內可
    以還清債務，則毒品留置期間如何保存？又僅供抵押留置之
    用，何必將毒品放置於較容易遭警方盤查之車內？再則分裝
    袋、研磨機、封口袋、封口機、磅秤等物，並非有價值之物
    品，何以一併留置抵押？堪認被告辯稱伊與綽號「阿哲」之
    人談妥只是將毒品等物品留置供作抵押，並非受讓上開物品
    以抵償債務云云，不足採信；（二）被告甲○○於九十四年
    八月間曾找人購買冰箱以便泠涷Ｋ他命，有內政部警政署保
    安警察第三總隊0000000000監察譯文一份在卷可
    憑，且被告住處冰箱內查扣到Ｋ他命，有扣押筆錄一份卷可
    憑，扣案之盤子並均殘留Ｋ他命，有上開內政部警政署刑事
    警察局鑑定報告在卷可憑，並經同案被告乙○○於警訊中稱
    上開譯文內之「toro」係指Ｋ他命等語，雖同案被告乙○○
    以證人之身分於本院結證稱：伊當時說冰箱內的東西指Ｋ他
    命，是因為警察一直問伊「toro」是否是Ｋ他命，因為被告
    甲○○之前有告訴伊把Ｋ他命煮一煮放冰箱，所以伊猜「
    toro」指的是冰箱云云，惟查上開譯文之內容中被告甲○○
    稱：「結果出來是變濕的」，證人乙○○稱：「我知道意思
    」，保持他「那個」等語，有上開譯文一份在卷可憑，堪信
    證人乙○○對於上開譯文內所稱之冰箱內所冰之「toro」係
    指Ｋ他命，知之甚詳，況證人即同案被告乙○○於偵查中及
    本院審理中均證稱：被告甲○○之前有告訴伊說Ｋ他命要放
    冰箱，放冰箱鼻子比較不流血等語，再參諸上開譯文中被告
    甲○○陳稱所冰之物品會濕等情，堪信上開譯文中所稱之「
    toro」係指Ｋ他命，倘被告甲○○沒有販賣Ｋ他命之意圖，
    何以購入大量之第二、三級毒品，造成保存之困難，然後再
    大費週章地去買冰箱，將Ｋ他命放置於冰箱內保存？以被告
    甲○○對毒品Ｋ他命之保存等所作之各項行為，難認被告甲
    ○○大量購入Ｋ他命僅係為了供自己施用。（三）被告甲○
    ○未曾施用搖頭丸，業據被告甲○○供明在卷，被告甲○○
    於九十四年八月二十六日經警採尿送驗結果，呈ＭＤＭＡ陰
    性反應，亦有詮昕科技股份有限公司濫用藥物尿液檢驗報告
    （編號９４０８２７）及保安警察第三總隊第一大隊委託鑑
    驗尿液代號與事實姓名對照表各一紙附卷可憑，則被告以抵
    償債務之方式購入ＭＤＭＡ，顯係意圖販賣而受讓。（四）
    被告經警扣案之第二、三級毒品ＭＤＭＡ及Ｋ他命，重量分
    別合計高達七百多、五百多公克，數量龐大，且藥錠顏色、
    純度不一，有內政部警政署刑事警察局九十四年十二月二十
    二日刑鑑字第０九四一三九五六０號鑑定書一紙附卷可憑，
    其持有方式顯非一般施用毒品者持有單一型式毒品及持有少
    量毒品之情形不同，綜上，本院認被告甲○○持有上開毒品
    之始即有意圖販賣之故意，另就轉讓Ｋ他命之部分，復經證
    人即共同被告乙○○結證明確，並有詮昕科技股份有限公司
    濫用藥物尿液檢驗報告一紙（編號９４０８２６）及保安警
    察第三總隊第一大隊委託鑑驗尿液代號與事實姓名對照表各
    一紙附卷可憑，本案事證明確，被告甲○○販賣第二、三級
    毒品及轉讓第三級毒品犯行堪以認定。
二、按刑法上所謂販賣行為，不以販入後復行賣出為必要，只要
    以營利為目的，而有販入或賣出二者其一之行為，即足構成
    ，雖未及賣出，仍屬販賣既遂，其後復分次賣出，與先前之
    販入行為，均為販賣犯行而構成連續犯（參照最高法院二十
    五年非字第一二三號、六十七年台上字第二五○○號判例，
    八十八年度台上字第二八二八號判決意旨）。核被告甲○○
    所為，係犯毒品危害防制條例第四條第二項之販賣第二級毒
    品、同條第三項之販賣第三級毒品罪及同條例第八條第三項
    之轉讓第三級毒品罪（併科罰金刑之部分，新舊法比較詳後
    ）。被告甲○○二次買入第三級毒品之犯行，二次轉讓第三
    級毒品之犯行，均時間緊接，犯罪構成要件相同，顯均係基
    於概括犯意反覆為之，均為連續犯，依修正前刑法第五十六
    條各論以一罪，並均加重其刑（新舊法比較詳後）。又被告
    甲○○以意圖販賣營利之意思而同時買入第二、三級毒品，
    係一行為觸犯數罪名之想像競合犯，從一重論以販賣第二級
    毒品罪（是否有新舊法比較詳後）。被告甲○○所犯販賣第
    二級毒品罪及轉讓第三級毒品二罪，犯意各別，罪名亦殊，
    應分論併罰。爰審酌被告甲○○素行良好，雖大量買入第二
    、三級毒品以營利，惟尚未及販賣得利，轉讓第三級毒品之
    次數僅二次，犯後未能坦承犯行之態度等一切情狀，認公訴
    人具體求刑無期徒刑，應屬過重，分別量處如主文所示之刑
    ，並定其應執行刑（新舊法比較詳後）。
三、扣案之第二級毒品、第三級毒品依法均應依毒品危害防制條
    例第十八條第一項前段沒收銷燬之。扣案之裝Ｋ他命之盤子
    六個、分裝袋一包、封口袋五捲、研磨機一個、封口機一個
    、磅秤一個、扣案之裝有毒品之塑膠袋均為被告甲○○所有
    供準備賣出第二級、第三級毒品所用之物，扣案之裝有Ｋ他
    命少許之封口袋六個係從原扣案之封口袋五捲中抽出，由員
    警自行將Ｋ他命放置於其內送驗，業據被告甲○○供稱上開
    封口袋五捲、封口機一個、磅秤一個、研磨機一個為綽號「
    阿哲」等持以抵償債務之用，裝有Ｋ他命之封口袋係員警從
    扣案的封口袋中抽出用來裝扣案之毒品用的，盤子六個為其
    所有等語明確，依毒品危害防制條例第十九條第一項沒收。
    其餘扣案物品不能證明與本案之犯罪事實有關，自無從宣告
    沒收，另被告於購入毒品後將全部毒品放置盤內，並未保留
    原包裝塑膠袋，業據被告於本院審理時供明在卷，則上開包
    裝部分既已滅失成為廢棄物，且並無價值可言，自無庸另行
    諭知上開業已丟棄滅失之塑膠袋廢棄物不能沒收，應以財產
    抵償之必要。
四、按被告甲○○行為後，刑法業於九十四年一月七日修正，於
    同年二月二日公布，並於九十五年七月一日施行。按行為後
    法律有變更者，適用行為時之法律，但行為後之法律有利於
    行為人者，適用最有利於行為人之法律，修正後即現行刑法
    第二條第一項定有明文。此條規定乃與刑法第一條罪刑法定
    主義契合，而貫徹法律禁止溯及既往原則，係規範行為後法
    律變更所生新舊法律比較適用之準據法，是刑法第二條本身
    雖經修正，但刑法第二條既屬適用法律之準據法，本身尚無
    比較新舊法之問題，應一律適用裁判時之現行刑法第二條規
    定，以決定適用之刑罰法律，並應就有關主刑之適用及刑之
    加重減輕等事由綜合比較之，合先敘明。以下即比較修正施
    行前後刑法暨相關法律之規定：
（一）毒品危害防制條例第四條第二項、第三項、第八條第三項
      之罪，法定刑均得併科罰金，依修正後刑法施行法增訂第
      一條之一：「中華民國九十四年一月七日刑法修正施行後
      ，刑法分則編所定罰金之貨幣單位為新臺幣。九十四年一
      月七日刑法修正時，刑法分則編未修正之條文定有罰金者
      ，自九十四年一月七日刑法修正施行後，就其所定數額提
      高為三十倍。但七十二年六月二十六日至九十四年一月七
      日新增或修正之條文，就其所定數額提高為三倍」及刑法
      第三十三條第五款修正為：「主刑之種類如下：五、罰金
      ：新臺幣一千元以上，以百元計算之」等規定觀之，依修
      正後之法律，上開罪名所得科處之罰金刑最高額與修正前
      並無不同，惟最低為新臺幣一千元，較修正前之最低額為
      高。因此，比較上述修正前、後之刑罰法律，自以被告行
      為時關於科處罰金刑之法律較有利於被告甲○○。
（二）被告行為後，刑法第五十六條連續犯之規定，亦於九十四
      年一月七日修正公布刪除，並於九十五年七月一日施行，
      是於新法修正施行後，被告於本案所為之轉讓第三級毒品
      、販賣第三級毒品罪，即須分論併罰。則被告之犯行，因
      行為後新法業已刪除連續犯之規定，此刪除雖非犯罪構成
      要件之變更，但顯已影響行為人刑罰之法律效果，自屬法
      律有變更，經比較新、舊法規定，修正前之規定對於被告
      甲○○較有利。
（三）被告行為後，刑法第五十五條前段想像競合犯之規定，僅
      加列但書，為實務見解之明文化，應無有利、不利被告甲
      ○○之問題。
（四）修正前刑法第五十一條規定：「數罪併罰，分別宣告其罪
      之刑，依左列各款定其應執行者：」其中第五款規定：
      「宣告多數有期徒刑者，於各刑中之最長期以上，各刑合
      併之刑期以下，定其刑期。但不得逾二十年。」修正後刑
      法第五十一條第五款規定：「宣告多數有期徒刑者，於各
      刑中之最長期以上，各刑合併之刑期以下，定其刑期。但
      不得逾三十年。」比較結果，修正後刑法並非較有利於行
      為人，以修正前刑法第五十一條第五款之規定對被告甲○
      ○較有利。
（五）以上（一）至（三）之部分綜合比較之結果，除刑法第五
      十五條想像競合犯之規定並無有利、不利之問題之外，其
      餘均以舊法對被告甲○○為有利，自應一律適用修正前刑
      法第三十三條第五款、第五十六條、第五十五條、第五十
      一條第五款之規定論罪科刑。至於（四）之部分亦以修正
      前之規定對被告甲○○較有利，應以修正前之規定定其應
      執行刑。
乙、無罪部分：
一、公訴意旨略以：被告甲○○與被告乙○○基於製造第三級毒
    品Ｋ他命之犯意聯絡，於九十四年八月十九日下午二時四分
    許前不詳時日（依通訊監察譯文之時間），在不詳處所，以
    不詳方式取得液態第三級毒品Ｋ他命，淨重一九０點二三公
    克，將前開毒品攜回台中市西屯區○○○街五號住處，共同
    以冰箱、分裝盤、乾燥劑、冷卻劑等物，在前開處所將液態
    Ｋ他命製造成固態結晶狀之第三級毒品Ｋ他命，因認被告甲
    ○○、乙○○涉犯毒品危害防制條例第四條第三項之製造第
    三級毒品云云。
二、按犯罪事實應依證據認定之，無證據不得認定犯罪事實，刑
    事訴訟法第一百五十四條第二項定有明文。次按吸毒者有將
    液態Ｋ他命直接以注射或混於飲料中施用，亦有將液態Ｋ他
    命置於熱盤上或微波爐內，以烘烤之方式將液態Ｋ他命轉換
    成固態結晶，再磨碎成粉末態的Ｋ他命，供鼻吸或煙吸之方
    式施用，上述由液態Ｋ他命轉換至固態的過程，屬溶劑揮發
    之處理，Ｋ他命之成份並未改變，有行政院衛生署管制藥品
    管理局九十五年十月二十六日管檢字第０九五００一一七二
    五號函及刑事雙月刊資料影本一份附卷可憑，是以公訴人認
    被告甲○○、乙○○將液態Ｋ他命轉換成固態結晶狀之第三
    級毒品Ｋ他命係製造第三級毒品Ｋ他命云云，容有誤會，另
    查扣案之冷卻劑為供皮膚外用之噴霧狀藥物，扣案之乾燥劑
    三包為一般食品內包裝所用之普通乾燥劑，有上開藥物二罐
    及乾燥劑三包扣案可憑，並經本院勘驗屬實，難認其可供製
    造毒品使用，此外復無其他積極證明被告甲○○、乙○○有
    上開起訴書所指之製造第三級毒品犯行，揆諸上開規定意旨
    ，自應為無罪之諭知。
據上論斷，應依刑事訴訟法第二百九十九條第一項前段、第三百
零一條第一項前段，毒品危害防制條例第四條第二項、第三項、
第八條第三項、第十八條第一項前段、第十九條第一項，刑法第
十一條、第二條第一項前段，修正前刑法第三十三條第五款、第
五十六條、第五十五條、第五十一條第五款，判決如主文。
本案經檢察官丙○○到庭執行職務
中    華    民    國    95    年    12    月    18    日
                  刑事第十五庭  審判長法  官  曾佩琦
                                      法  官  周瑞芬
                                      法  官  陳如玲
上正本證明與原本無異。
如不服本判決，應於送達後十日內向本院提出上訴狀（須附繕本
），上訴於台灣高等法院台中分院。
                                      書記官  楊賀傑
中    華    民    國    95    年    12    月    18    日
附錄論罪科刑法條
毒品危害防制條例第4條
製造、運輸、販賣第一級毒品者，處死刑或無期徒刑；處無期徒
刑者，得併科新臺幣 1 千萬元以下罰金。
製造、運輸、販賣第二級毒品者，處無期徒刑或 7 年以上有期徒
刑，得併科新臺幣 7 百萬元以下罰金。
製造、運輸、販賣第三級毒品者，處 5 年以上有期徒刑，得併科
新臺幣 5 百萬元以下罰金。
製造、運輸、販賣第四級毒品者，處 3 年以上 10 年以下有期徒
刑，得併科新臺幣 3 百萬元以下罰金。
製造、運輸、販賣專供製造或施用毒品之器具者，處 1 年以上 7
年以下有期徒刑，得併科新臺幣 1 百萬元以下罰金。
前五項之未遂犯罰之。
毒品危害防制條例第8條
轉讓第一級毒品者，處1年以上7年以下有期徒刑，得併科新臺幣
1 百萬元以下罰金。
轉讓第二級毒品者，處6月以上5年以下有期徒刑，得併科新臺幣
70 萬元以下罰金。
轉讓第三級毒品者，處3年以下有期徒刑，得併科新臺幣30萬元
以下罰金。
轉讓第四級毒品者，處1年以下有期徒刑，得併科新臺幣10萬元
以下罰金。
前四項之未遂犯罰之。
轉讓毒品達一定數量者，加重其刑至二分之一，其標準由行政院
定之。


司法院資訊處製作；財團法人民間司法改革基金會備份。
